【裁判字號】    88,上訴,1152
【裁判日期】    890125
【裁判案由】    偽造文書等
【裁判全文】
臺灣高等法院臺南分院刑事判決          八十八年度上訴字第一一五二號  Ａ
      上  訴  人  台灣台南地方法院檢察署檢察官
      上  訴  人
      即  被  告  癸  ○  ○
      選任辯護人  蕭  麗  琍
右上訴人因被告偽造文書等案件，不服臺灣台南地方法院八十八年度訴字第一二二號
中華民國八十八年五月十四日第一審判決（起訴案號：臺灣台南地方法院檢察署八十
七年度偵字第一三五三九號），提起上訴，本院判決如左：
      主      文
原判決撤銷。
癸○○無罪。
      理      由
一、公訴意旨如起訴書所載（如附件）。
二、訊之上訴人即被告癸○○對於邀集起訴書附表編號一、二、三、五、六所示互助
    會及參加編號七子○○所邀互助會之事實雖坦承不諱，惟堅決否認詐欺及偽造文
    書犯行，辯稱(一)編號二之互助會早已結束，陳鵬光亦自行標會，(二)編號三、四係
    同一會，(三)編號一（會金二萬元，起訴書誤載為三萬元）之互助會，子○○本以
    其所經營服飾店菲麗亞名義參加，會單印好發出後，遭其先生反對，理由為三十
    人會期太長，故找楊美女補缺，嗣楊美女出家，與伊訂立分期償還債務契約。又
    洪老師本名乙○○原有參加此會，繳至第三次突表示三十會時間太長而退出，並
    非冒名參加。又「阿瑛」原表示參加，故列入會單內，惟第一次收會款時即退會
    ，故邀戊○○補缺。丙○○原與伊共一會，聲明要用錢時才講，交伊全權處理，
    伊以丙○○名義標會後與丙○○說好先付十三萬元，並非冒標。又李佩津確有跟
    會，因標會後伊要求李佩津開出票據做為憑據，李佩津拒絕而退會。郭美珍之前
    有跟會，後來未繼續跟會。(四)編號三王志中、庚○○有跟會，郭美珍原欲跟會，
    後退出由王志中補缺，楊麗香原答應跟會又退出乃由侯幸如補缺，侯幸如已標會
    欠伊九十萬六千六百元已經逃走。另壬○○（別號「惠瑛」）部分，八十六年十
    月五日係庚○○標會壬○○所跟三會均為活會，壬○○所指冒標實屬誤會。甲○○起訴書誤為楊政雄亦已標會，因無力繳納，經伊聲請法院裁定本票准予強制執
    行。(五)編號五王志中、侯幸如、楊美女均已標會，而郭惠玲退會由甲○○補缺。
    「阿琪」之陳清琪亦已標會。(六)編號六之王老師為王崑秀及菲麗亞（子○○），
    因本會僅進行五會即告止會，其等均為活會，無冒標情事。(七)編號七乃伊參加子
    ○○所邀互助會。又因部分會員標會後無法履行繳納會款義務，致停會，並無冒
    用人頭會員或冒標會款等詐欺情事等語。
三、公訴人認被告犯有偽造文書等罪嫌無非以告訴人之指訴為其論據。
四、經查：
  (一)編號一之會，菲麗亞部分由楊美女補缺，業據證人己○○於本院結證在卷（八十
    八年九月一日筆錄），洪老師（乙○○）部分由被告癸○○承受，此亦經證人乙○○於原審證述伊有跟會，繳了二次會款因覺會期太長而退出（原審卷十二頁反
    面），於本院並提出由癸○○本人承擔此會之證明書。丙○○與被告合一會，有
    聲明缺錢之人可先標，被告標到後有給丙○○十三萬元，有丙○○之訊問筆錄為
    憑（本院八八年八月廿三日筆錄）。又李佩津在第三會標會不開本票，乃由戊○○補缺，又「阿瑛」於參加後又退出，亦由戊○○一開始即補缺，會單上名字沒
    改等情，業據證人戊○○於本院結證明確（八十八年十二月八日筆錄）。證人己○○於原審證稱：伊參加八十五年三月二十日之會（編號一），會單上「秋香」
    和「阿如」均伊無誤。「秋香」原伊朋友跟會，後來由伊接手，伊在第四會第五
    會標會（原審卷九六頁反面）等語。又郭美珍之會由王志中補缺，亦據證人王志
    中供證在卷。編號二部分證人陳鵬光於原審證稱伊確有跟會。編號三、四部分（
    同一會），證人王志中供證伊有參加八十六年五月五日之會。庚○○於原審亦已
    結證伊有參加每月五日開標之會，並在已進行十多會時標會（原審卷六○頁），
    甲○○證稱：伊參加三會均已標，會單上誤載姓名為楊政雄（本院八十八年九月
    一日筆錄）。壬○○部分，楊女仍為活會，第六會係庚○○標會，並已收取會款
    ，有庚○○之訊問筆錄可考（本院八十八年九月一日筆錄）。壬○○僅係聽聞丑
    ○○告以伊被冒標，該會既由庚○○標會，自無冒標可言。又楊麗香之會由侯幸
    如補缺，所參加二會均已標會，亦經侯幸如之夫丁○○於本院供述明確（八十八
    年十二月廿九日筆錄）。編號五部分，王志中、侯幸如確有跟會，楊美女之會由
    王志中補缺，亦分據王志中、侯幸如之夫丁○○供明在卷，（本院八十八年十二
    月廿九日、十二月一日筆錄），編號六部分，署名「菲麗亞」部分係由辛○○以
    「菲麗亞」名義跟會，會錢有時直接交給癸○○，有時託由菲麗亞（子○○）轉
    交，有辛○○之訊問筆錄為憑（本院八十八年九月廿九日筆錄），而王老師部分
    ，王老師本名葉王崑秀於原審結證伊確有跟會，會單上「王老師」即伊，尚未標
    會（原審卷九六頁反面）。另被告參加子○○所邀編號七互助會並已標會，然被
    告所邀互助會會員甲○○、侯幸如、王志中於標會後積欠會款等情，亦據證人甲○○、王志中、侯幸如之夫丁○○結證在卷，難認被告未繳會款係於跟會之初即
    蓄意詐欺。
五、綜上所述，被告所辯無詐欺及偽造文書情事非無可採，應認不能證明被告犯罪。
    原審未及詳為調查遽為科刑之判決即有未洽。公訴人依告訴人請求上訴指原審量
    刑過輕，雖無可取，惟原判決既有可議，自應予撤銷改判，為無罪之諭知。
據上論結，應依刑事訴訟法第三百六十九條第一項前段、第三百六十四條、第三百零
一條第一項，判決如主文。
本案經檢察官劉榮堂到庭執行職務。
中    華    民    國      八十九      年      一      月      二十五    日
                                  臺灣高等法院臺南分院刑事第五庭
                                      審判長法官  楊    省    三
                                            法官  林    永    茂
                                            法官  蘇    重    信
右正本證明與原本無異。
如不服本判決，應於判決送達後十日內向本院提出上訴狀，其未敘述理由者並應於提
出上訴狀後十日內向本院補提理由書（應附繕本)。
                                      法院書記官  李    珍    鳳
中    華    民    國      八十九      年      一      月      二十六    日


司法院資訊處製作；財團法人民間司法改革基金會備份。
